---
title: "Trabajo final - Análisis exploratorio"
format: html
editor: visual
---

### Introducción

Nuestro trabajo aborda el fenómeno de los costos de la educación superior internacional, un factor determinante para estudiantes de todo el mundo que buscan especializarse en el extranjero. Sabemos que la elección de un destino académico no depende únicamente del prestigio de la institución, sino de una combinación de variables como el costo de dichos estudios, expensas en vivienda y más. Nuestro análisis proporciona no solo una descripción de estas variables a lo largo del mundo, sino también herramientas que permiten comparar las verdaderas opciones disponibles.

Para este estudio, aplicamos métodos de Data Wrangling utilizando el paquete `tidyverse` para la limpieza y estandarización de variables. Se realizó un análisis exploratorio de los datos con visualizaciones estáticas e interactivas (`ggplot2` y `plotly`) para identificar patrones regionales de costos y finalmente, plasmamos los hallazgos en una aplicación Shiny diseñada para facilitar la toma de decisiones basada en el presupuesto del usuario.

### Datos

El conjunto de datos seleccionado, llamado *"Cost of International Education"* fue compilado y actualizado por Adil Shamim en la plataforma Kaggle. Su objetivo principal es ofrecer un panorama estructurado de los componentes financieros directos e indirectos que asume un estudiante internacional.

**Estructura y Variables Principales**

El dataset original cuenta con registros que cubren múltiples países, ciudades y universidades. Las variables elegidas para nuestro análisis fueron:

-   `Country` (en el código como `pais`): Nombre del país donde se encuentra la institución educativa.

-   `Program` (en el código como `area`): Nombre de la carrera, curso o disciplina específica de estudio.

-   `Tuition_USD` (en el código como `costo_estudios`): Costo total de la matrícula por la duración completa del programa, expresado en dólares estadounidenses.

-   `Duration_Years` (en el código como `anios`): Duración total estimada de la carrera o programa académico en años.

-   `Rent_USD` (en el código como `alquiler_mensual`): Gasto promedio mensual estimado para el alojamiento del estudiante en USD.

-   `Living_Cost_Index` (en el código como `indice_costo_vivienda`): Índice relativo que mide gastos diarios (comida, servicios, transporte), utilizando a la ciudad de Nueva York como base 100.

Además, creamos algunas variables derivadas de las anteriores mediante el uso de funciones de **`tidyverse`** para mejorar la segmentación y la precisión del análisis:

-   `continente`: Se creó utilizando la función `case_when` para agrupar los países en regiones geográficas (América, Europa, Asia, África y Oceanía). Esto permite realizar comparaciones macroeconómicas y visualizar patrones regionales en lugar de solo por país individual.

-   `alquiler_total`: Variable fundamental calculada multiplicando (`alquiler_mensual * 12 * anios`). Su propósito es estandarizar el gasto de vivienda al mismo periodo temporal que el costo de estudios, permitiendo comparar el esfuerzo económico total de vida frente al académico.

-   `nivel_costos`: Clasificación categórica del costo de los estudios en tres niveles (Bajo, Medio, Alto). Los puntos de corte se definieron mediante el cálculo de terciles del `costo_estudios`, facilitando el análisis de proporciones.

**Origen y Calidad de la Información**

La procedencia de los datos combina diversas fuentes especializadas para asegurar la comparabilidad, como publicaciones de índices de ciudades de renombre como Numbeo y Mercer para el Índice de costo de vida, utilizando a la ciudad de Nueva York como base (100) para la normalización. Por otro lado, para los alquileres se reunieron conjuntos de datos de precios de vivienda mediante crowdsourcing para reflejar costos de mercado reales y se utilizaron cronogramas de tarifas oficiales de las universidades (públicas y privadas, razón por la cual en algunos casos el costo es \$0) para incluír los costos de estudios.

#### Limpieza

```{r}
library(tidyverse)
library(ggplot2)
library(plotly)
library(ggmosaic)
library(RColorBrewer)
```

```{r}
#Cargar datos
data <- read.csv("International_Education_Costs.csv")

#Limpieza de datos

data= data |> select(Country, Program, Tuition_USD:Insurance_USD, Duration_Years) |> 
  transmute(pais = as_factor(Country), 
            area = as_factor(Program),
            costo_estudios = Tuition_USD, 
            indice_costo_vivienda = Living_Cost_Index,
            alquiler_mensual = Rent_USD,
            anios= Duration_Years)

#Crear nuevas variables continente y alquiler total
data <- data |> 
  mutate(alquiler_total = alquiler_mensual * 12 * anios,
    continente = case_when(
    pais %in% c("USA", "Canada", "Mexico", "Brazil", "Argentina", "Colombia", 
                "Dominican Republic", "Peru", "Ecuador", "Uruguay", 
                "Panama", "El Salvador") ~ "América",
    pais %in% c("UK", "Germany", "Netherlands", "France", "Switzerland", "Sweden", 
                "Denmark", "Ireland", "Austria", "Belgium", "Portugal", 
                "Czech Republic", "Poland", "Spain", "Italy", "Finland", 
                "Norway", "Russia", "Greece", "Hungary", "Iceland", 
                "Romania", "Luxembourg", "Cyprus", "Croatia", "Bulgaria", 
                "Ukraine", "Slovenia", "Serbia") ~ "Europa",
    pais %in% c("Japan", "Singapore", "China", "South Korea", "Hong Kong", 
                "Israel", "Taiwan", "India", "Malaysia", "Turkey", "Thailand", 
                "UAE", "Indonesia", "Saudi Arabia", "Vietnam", "Lebanon", 
                "Bahrain", "Bangladesh", "Kuwait", "Uzbekistan", "Iran") ~ "Asia",
    pais %in% c("South Africa", "Egypt", "Nigeria", "Tunisia", "Morocco", 
                "Ghana", "Algeria") ~ "África",
    pais %in% c("Australia", "New Zealand") ~ "Oceanía",
    
    TRUE ~ "Otro" 
  ))

#Cambiar los continentes a factores
data <- data |> 
  mutate(continente = as_factor(continente))
```

#### Análisis exploratorio

Dividir costos en terciles

```{r}
terciles <- quantile(data$costo_estudios,
                     probs = c(1/3, 2/3))

data = data |> mutate(nivel_costos = case_when(costo_estudios < 3800 ~ "Bajo",
                                        costo_estudios>=3800 & costo_estudios<26500 ~ "Medio",
                                        costo_estudios>=26500 ~"Alto"))
```

10 países con más estudiantes extranjeros

```{r}
top_10_paises = data |> count(pais, sort=TRUE) |> slice_max(n, n=10)

top_10_paises |>
  ggplot(aes(x = reorder(pais, n), y = n)) +
  geom_col(fill = "steelblue") +
  coord_flip() +
  labs(title='Cantidad de estudiantes extranjeros por país',
       x='País',
       y='Cantidad de estudiantes')
```

15 países con mayor índice de costo de vivienda

```{r}
top_15_iv <- data |> 
  group_by(pais) |> 
  summarise(indice_costo_vivienda = mean(indice_costo_vivienda)) |> 
  slice_max(order_by = indice_costo_vivienda, n = 15)

ggplot(top_15_iv,
       aes(x = indice_costo_vivienda,
           y = reorder(pais, indice_costo_vivienda))) +
  geom_col(fill = "#857FB0") +
  labs(title = "15 Países con mayor índice del costo de vivienda",
       x = "Índice del costo de vivenda",
       y = "País") +
  theme_minimal()
```

Relación entre el costo total de alquiler y el de estudios

```{r}
data_top10_paises <- data |>
  filter(pais %in% top_10_paises$pais) |> 
  ggplot(aes(x = alquiler_total, y = costo_estudios, color = continente)) +
      geom_point(alpha = 0.7, size = 2) + 
      theme_light() + 
      scale_color_brewer(palette = "Set1") +
      labs(x = "Gasto total en alquiler (USD)", 
           y = "Costo total en estudios (USD)",
           title= "Relación entre costo total de alquiler y de estudios") +
   scale_fill_brewer(palette = "Set2")
```

Distribución de los costos de estudios en Europa vs América

```{r}
data_comparado <- data |> 
  filter(continente %in% c("Europa", "América"))

ggplot(data_comparado, aes(x = costo_estudios, fill = continente)) +
  geom_density(alpha = 0.5) + 
  theme_minimal() +
  labs(
    title = "Comparación de la distribución de costos de estudios",
    subtitle = "Europa vs. América",
    x = "Costo de estudios",
    y = "Densidad",
    fill = "Continente") + scale_fill_brewer(palette = "Set2")
```

```{r}
ggplot(data, aes(x = continente, fill = nivel_costos)) +
  geom_bar(position = "fill") +
  labs(
    x = "Continente",
    y = "Proporción",
    fill = "Nivel de costos en educación"
  ) +
  scale_y_continuous(labels = scales::percent) + labs(title = "Proporción de nivel de costos por continente") +
  theme_minimal() + scale_fill_brewer(palette = "Set2")
```

Distribución de las 5 áreas más estudiadas entre los países más populares

```{r}
# Top 5 países
top_5_paises <- data %>%
  count(pais, sort = TRUE) %>%
  slice_head(n = 5)

# Top 5 áreas dentro de esos países
top_5_areas <- data %>%
  semi_join(top_5_paises, by = "pais") %>%
  count(area, sort = TRUE) %>%
  slice_head(n = 5)

# Datos para el gráfico
grafico <- data %>%
  semi_join(top_5_paises, by = "pais") %>%
  semi_join(top_5_areas, by = "area") %>%
  count(pais, area)

ggplot(grafico,
       aes(x = pais, y = n, fill = area)) +
  geom_bar(stat = "identity", position = "fill") +
  scale_y_continuous(labels = scales::percent) +
  labs(
    title = "Distribución de las 5 áreas más estudiadas entre los países más populares",
    x = "País",
    y = "Porcentaje de estudiantes",
    fill = "Área de estudio"
  ) +
  theme_minimal() + scale_fill_brewer(palette = "Set2")
```

#### Medidas de resumen y dispersión

```{r}
resumen_costos <- data |> 
  group_by(continente) |> 
  summarise(
    costo_estudio_promedio = mean(costo_estudios), 
    costo_estudio_sd = sd(costo_estudios))
```

hugjghgjjkgkf
